臺灣高等法院刑事判決　　　　　　　　　　　　　　九十年度上易字第四七一號
　　上　訴　人　臺灣板橋地方法院檢察署檢察官
　　被　　　告　甲○○
右上訴人因被告傷害案件，不服台灣板橋地方法院九十年度易字第八七九號中華民國
九十年九月二十日第一審判決（起訴案號台灣板橋地方法院檢察署九十年度偵字第四
二九號）提起上訴，本院判決如左：
    主  文
上訴駁回。
    事  實
一、甲○○與丙○○及其母乙○○、妻張桓桓等人互為鄰居，惟彼此相處不睦，常有
    爭執，於民國（下同）八十九年十月八日下午四時四十五分許，丙○○開車搭載
    乙○○、張桓桓及二個兒子等人返回臺北縣三重市○○路一三二巷三十一號住處
    前，因遭甲○○整建房屋所用之水泥管阻擋路面而無法停車，丙○○遂先讓家人
    下車，另覓他處停車，張桓桓下車後即持相機對甲○○拍照，甲○○出面阻止並
    想要回底片，張桓桓置之不理，甲○○乃持磚塊揚言追打，未著手毆打前，張桓
    桓已避開，乙○○見狀上前與之理論，雙方因發生爭執，此時適丙○○停妥車子
    返家，張桓桓叫其夫丙○○毆打甲○○，其母乙○○見狀亦參與毆打甲○○，鬥
    毆過程中，甲○○心生不滿，竟基於傷害之犯意，先持水泥管欲砸丙○○，經旁
    人勸阻搶下而未出手，乙○○即將該水泥管丟至路邊，甲○○改持鉗子朝乙○○
    胸前及手臂毆打，致其受有前胸一公分×一公分、一公分×二公分及左臂五公分
    ×五公分、二公分×二公分共四處瘀傷（起訴書略載為左上臂擦傷、左前臂瘀血
    傷）等傷害，丙○○即上前阻擋，甲○○復持鉗子毆打丙○○右背部，致其受有
    右背部擦傷之傷害，而丙○○與乙○○遭受毆打時，亦萌共同傷害之犯意聯絡，
    由乙○○拉住甲○○手臂並抱住其腰部，再由丙○○出手毆打，致甲○○受有右
    臉血腫、右腹上方瘀血傷、右前臂後側、右手背、右小腿後側擦破傷、頭部外傷
    及疑似腦震盪等傷害（丙○○、乙○○、張桓桓傷害甲○○部分及甲○○傷害丙○○部分，另經原審為不受理之諭知確定）。
二、案經乙○○訴由臺北縣警察局三重分局報請臺灣板橋地方法院檢察署檢察官偵查
    起訴。
    理  由
一、訊據被告甲○○固坦承於右揭時、地與乙○○發生爭執等情，惟矢口否認有何傷
    害之犯行，並辯稱：伊係因遭乙○○拉住手臂並抱住腰，及遭丙○○毆打，才一
    時反抗而不小心造成乙○○受傷，並非故意為之云云。經查：右揭事實，業據乙○○於於警訊（見九十年度偵字第四二九號第八、九頁）及偵審中指訴綦詳（見
    九十年度偵字第四二九號第三十三頁；原審卷第五十一頁），而證人李水山於警
    訊及原審調查中證稱：有看見被告甲○○、乙○○拉扯等情，已該當於出手傷害
    之行為（見九十年度偵字第四二九號第十二頁背面；原審卷第五十三、五十四頁
    ）。丙○○供稱：甲○○持尖嘴鉗子朝乙○○，我去擋而被刺（見九十年度偵字
    第四二九號第六頁背面、第三十二頁；原審卷第五十二頁），甲○○又持磚塊要
    打我太太張桓桓，未著手毆打前，張桓桓跑開（見九十年度偵字第四二九號第七
    頁），甲○○又持水泥管欲砸我，經阿水擋下，接著甲○○持鉗子朝乙○○及我
    刺，使我及我母乙○○受傷等語（見九十年度偵字第四二九號第七頁）。張桓桓
    坦承：持相機拍照，引起甲○○不滿而追打伊等語（見九十年度偵字第四二九號
    第十頁背面）。而乙○○遭毆打致受有前胸一公分×一公分、一公分×一公分及
    左臂五公分×五公分、二公分×二公分共四處瘀傷等傷害之情形，復有臺北市立
    中興醫院甲種診斷證明書二紙、及照片五幀附卷可稽（見九十年度偵字第四二九
    號第二十、三十九、四十七、四十八頁）；另參諸上開乙○○受傷照片所示，其
    傷勢應係以尖銳器物造成，且其共受有四處傷害，此已非單純不小心造成的，是
    乙○○指訴情節，尚非子虛。被告甲○○主觀上具有傷害之犯意甚明。從而，被
    告甲○○上開辯解，應係飾卸之詞，不足採信，罪證已臻明確，其犯行堪以認定
    。另本件係因張桓桓持相機對被告甲○○照相，被告甲○○出面阻止並想要回底
    片未果，而發生衝突，而此照相情節，業經張桓桓供述明確（見九十年度偵字第
    四二九號第十頁背面），被告甲○○亦坦承不諱（見九十年度偵字第四二九號第
    三頁），此事涉被告甲○○犯罪動機，併予認定。
二、核被告甲○○所為，係犯刑法第二百七十七條第一項之傷害罪。原審引用刑法第
    二百七十七條第一項，並審酌被告之品行、智識程度、犯罪之動機、傷害之手段
    、所造成對方傷害之程度尚輕，以及其雖因本案衝突亦受有傷害，但於原審調查
    中已對楊富楊、乙○○、張桓桓等人所涉傷害罪嫌當庭撤回告訴不予追究，足認
    其犯罪後之態度良好等一切情狀，論處被告甲○○傷害人之身體罪，量處拘役貳
    拾日。復以被告行為後，刑法第四十一條關於易科罰金之規定，業經立法院於九
    十年一月四日修正通過，並經總統於同年月十日明令公布，同年月十二日生效施
    行。觀諸上開修正後得易科罰金之規定「犯最重本刑為五年以下有期徒刑以下之
    刑之罪，而受六個月以下有期徒刑或拘役之宣告，因身體、教育、職業、家庭之
    關係或其他正當事由，執行顯有困難者，得以一元以上三元以下折算一日，易科
    罰金。但確因不執行所宣告之刑，難收矯正之效，或難以維持法秩序者，不在此
    限。併合處罰之數罪，均有前項情形，其應執行之刑逾六月者，亦同」，較修正
    前同條所定「犯最重本刑為三年以下有期徒刑以下之刑之罪，而受六月以有期徒
    刑或拘役之宣告，因身體、教育、職業、或家庭之關係，執行顯有困難者，得以
    一元以上三元以下折算一日，易科罰金」之內容，顯然為有利於被告。苟被告所
    犯為最重本刑五年以下有期徒刑以下刑之罪，且受六個月以有期徒刑或拘役之宣
    告，即應依刑法第二條第一項前段規定適用修正後刑法第四十一條規定為易科諭
    知，本件被告甲○○係犯刑法第二百七十七條第一項之傷害罪，其最重本刑為三
    年以有期徒刑以下刑之罪，且又科處被告拘役二十日，自應適用新法，諭知易科
    罰金之折算標準（原判決於據上論結欄漏敘刑法第二條第一項，茲予補正）。再
    以被告甲○○前未曾受有期徒刑以上刑之宣告，有臺灣高等法院檢察署刑案紀錄
    簡覆表在卷可稽，而被告係因遭他人照相而犯本罪，惡性尚非重大，犯罪後又撤
    回所受傷害之告訴，態度良好，經此偵審教訓後，已足收警惕之效，當無再犯之
    虞，因認對其所宣告之刑，以暫不執行為適當，併予宣告緩刑二年，以勵自新。
    經核原判決認事用法並無違誤，至檢察官雖以量刑過輕且諭知緩刑不當為由，上
    訴指摘原判決不當，惟查，被告除傷害乙○○外，其自身亦受丙○○、乙○○傷
    之傷：「右臉血腫約三乘三公分、右腹上方瘀血傷約二乘二公分、右前臂後側擦
    破傷約十八乘三公分、右手背擦傷約零點一公分、右小腿後側擦破傷約二十乘四
    公分、頭部外傷及疑似腦震盪」等傷害（見偵卷第十七頁台北縣立三重醫院驗傷
    診斷書及同卷第十八頁宏仁醫院診斷證明書），較之乙○○所受之傷：「前胸一
    公分×一公分、一公分×一公分及左臂五公分×五分分、二公分×二公分共四處
    瘀傷（起訴書略載為左上臂擦傷、左前臂瘀血傷）」等傷害，並不較輕，依比例
    原則，原審量刑並未失出，且被告犯罪後又對傷害人撤回其所受傷害之告訴，不
    惟態度良好，且有息事寧人和睦相處之意，其無再犯之虞，甚為明顯。是檢察官
    依乙○○請求上訴指摘原判決不當為無理由，應予駁回。
據上論斷，應依刑事訴訟法第三百六十八條，判決如主文。
本案經檢察官郭文東到庭執行職務。
中      華      民      國    九十一    年      二      月      八      日
                              臺灣高等法院刑事第九庭
                                    審判長法  官  李  文  成
                                          法  官  周  盈  文
                                          法  官  官  有  明
右正本證明與原本無異。
不得上訴。
                                          書記官  林  蓓  瑜
中      華      民      國    九十一    年     二       月      八      日
附錄本案論罪科刑法條全文：
刑法第二百七十七條第一項：
傷害人之身體或健康者，處三年以下有期徒刑、拘役或一仟元以下罰金。
